臺灣新竹地方法院刑事判決　　　　　　　　　　　　　九十一年度交訴字第六五號
　　公　訴　人　臺灣新竹地方法院檢察署檢察官
　　被　　　告　丙○○
右列被告因公共危險等案件，經檢察官提起公訴（九十一年度偵字第一八四四號），
本院判決如左︰
    主  文
丙○○從事業務之人，因業務上之過失致人於死，處有期徒刑壹年陸月；又服用酒類
不能安全駕駛動力交通工具而駕駛，處有期徒刑肆月，又駕駛動力交通工具肇事，致
人死亡而逃逸，處有期徒刑壹年陸月，應執行有期徒刑年貳月。
    事  實
一、丙○○前曾於民國八十八年間及九十年間，均因酒後駕車之公共危險案件，分別
    經臺灣新竹地方法院判處拘役三十日，如易科罰金以三百元折算一日，及罰金二
    萬三千元確定（均不構成累犯）。又丙○○平時除作鐵工外，並兼以其所有已報
    廢之自小貨車，為他人載運肥料、秧苗為業，係屬從事駕駛業務之人，其明知服
    用酒類過量，不能安全駕駛動力交通工具而駕駛，將因注意力降低，反應能力趨
    緩，危及他人行車安全，致生公共危險，竟仍於九十一年三月二十三日十一、十
    二時許起，陸續在新竹市某處市場內及新竹市○○街某朋友處，和朋友共同飲用
    維士比、清酒及米酒各約二小時，已因飲酒甚多，酒後呼氣之酒精濃度甚高，已
    達不能安全駕駛自用小貨車之狀態，猶駕駛中華廠牌、藍色、未掛車牌（原車牌
    號碼為ＩＭ—二六九九號）、引擎號碼為三Ｇ八二—Ｈ三九九二○號之自小貨車
    自新竹市○○街朋友處駛離，沿新竹市○○○街經由新竹市○○路○段一百五十
    六巷之道路行駛，欲至其朋友處找工作，適有丁○○駕駛車號Ｚ七—六九九五號
    之自小客車附載其妻甲○在丙○○所駕前述自小貨車前方行駛，丙○○因認丁○○所駕駛前揭自小客車車速過慢，乃沿路緊跟在丁○○所駕駛之自小客車車後，
    並二度與丁○○所駕駛之車輛併排行駛且對丁○○責罵，丁○○因恐會有事端發
    生，因而加速前進擺脫丙○○相當之距離後，於同日十六時許行駛至新竹市○○
    路○段一百五十六巷一百五十四號朋友乙○○住處對面之空地停車，隨即下車欲
    前往乙○○住處尋求援助，甲○亦下車，跟隨在丁○○後面橫越道路時，丙○○
    本應注意酒後吐氣所含酒精濃度超過每公升○‧二五毫克以上，不得駕車，且汽
    車駕駛人行駛時，應注意車前狀況，並隨時採取必要之安全措施，而依當時之路
    況，係晴天、日間自然光線、路面乾燥無缺陷、無障礙物、視距良好，並無不能
    注意之情事，竟疏未注意，於酒後行駛，復未注意車前狀況，隨時採取必要之安
    全措施，以致駕駛前述自小貨車至該路段時，撞及正橫越道路之甲○，使之當場
    受有右額部外側有擦挫傷五ｘ十二公分、左額部外側有擦挫傷四ｘ五公分、左臉
    部有擦挫傷七ｘ十二公分、口部有擦傷三ｘ三公分、左右胸部之肋骨多處骨折、
    右背部肋骨有多處骨折、右背部上緣有擦傷五ｘ八公分、右臂腰部有擦挫傷三ｘ
    四十五公分、右大腿上緣有腫脹及骨折、右大腿正面內側有瘀傷十五ｘ三十公分
    、左手肘正面有擦挫傷四ｘ五公分、左大腿正面上緣擦挫傷三ｘ五公分、左大腿
    正面有擦挫傷十ｘ十八公分、右膝部正面上緣有瘀傷六ｘ十五公分等傷害。詎丙○○於車禍肇事，致甲○嚴重受傷後，非惟未下車對甲○採取必要之救護措施，
    反另行起意，駕駛上揭自用小貨車逃逸。乙○○見狀除囑其家人報警外，隨即騎
    乘機車自後追捕丙○○。嗣於新竹市○○路○段三百巷二十六弄十五號附近之道
    路上，發現丙○○而加以攔阻，並與到場之員警合力將之逮捕，經警以酒精測定
    器測得丙○○呼氣酒精濃度高達每公升一．一二毫克，而甲○則於送行政院衛生
    署新竹醫院就醫後，因全身多處骨折、頭部及胸腹部鈍力損傷，於當日十九時三
    十分許不治死亡。
二、案經臺灣新竹地方法院檢察署檢察官自動檢舉偵查起訴。
    理  由
一、訊據被告丙○○對於右揭時地酒後駕駛前述自小貨車行駛於道路上等情坦認不諱
    ，惟矢口否認有何業務過失致人於死及肇事逃逸之公共危險犯行，辯稱：當時已
    經酒醉了，不知撞到人，也沒有見到甲○過馬路，並沒有意思要逃逸，後來乙○○跟伊說，伊也停下來，另外當時也不是執行業務云云。
二、經查：
    （一）右揭事實業據被害人家屬丁○○指訴綦詳，並為證人乙○○證述：當時見
          到丙○○的自小貨車正在駛離，就喊不要跑，但丙○○還是跑了，於是就
          立即騎機車追趕，追了相當遠的距離，在新竹市○○路○段三百巷二十六
          弄十五號附近的新開道路上發現被告駕車由南往北方向行駛，就上前阻止
          他行駛，質問他並與他理論。只見丙○○口中唸唸有詞，有聽到他講說「
          這是我跟他的事情，我會解決」之類的話，後來丙○○一直想跑，被伊抓
          住等語明確，且被告於肇事後，為警所做之酒精濃度測試，其吐氣後之酒
          精濃度高達每公升一．一二毫克，亦有酒精測試觀察記錄表、汽機車駕駛
          人酒後生理協調平衡檢測記錄表各一份在卷可稽。且被害人甲○確係因本
          件車禍，致受有右額部外側有擦挫傷五ｘ十二公分、左額部外側有擦挫傷
          四ｘ五公分、左臉部有擦挫傷七ｘ十二公分、口部有擦傷三ｘ三公分、左
          右胸部之肋骨多處骨折、右背部肋骨有多處骨折、右背部上緣有擦傷五ｘ
          八公分、右臂腰部有擦挫傷三ｘ四十五公分、右大腿上緣有腫脹及骨折、
          右大腿正面內側有瘀傷十五ｘ三十公分、左手肘正面有擦挫傷四ｘ五公分
          、左大腿正面上緣擦挫傷三ｘ五公分、左大腿正面有擦挫傷十ｘ十八公分
          、右膝部正面上緣有瘀傷六ｘ十五公分等傷害，經送醫後因全身多處骨折
          、頭部及胸腹部鈍力損傷不治死亡，亦經檢察官督同法醫師相驗明確，有
          相驗屍體證明書、驗斷書、勘驗筆錄各乙份暨被害人甲○照片三幀在卷可
          按，此外，復有道路交通事故調查報告表、肇事現場圖、新竹市警察局舉
          發違反道路交通管理事件通知單各一份、肇事現場照片十幀及被告所駕駛
          之自用小貨車五幀附卷可資佐証，顯見被告確係酒後已達不能安全駕駛動
          力交通工具而駕駛，復未注意車前狀況，而發生車禍肇事，致被害人傷重
          不治死亡，復於肇事後駕車逃逸甚明。
    （二）又被告雖辯稱：因為酒醉，不知撞到人云云，然依前述車損及現場照片所
          示，被告所駕駛之前開自小貨車駕駛座前之擋風玻璃，在撞到被害人後已
          嚴重破損；且案發後，經公訴人將在被告所駕駛之前揭自小貨車玻璃上所
          採集之毛髮和被害人之毛髮一同送往法務部調查局比對結果，因送驗死者
          甲○之毛髮檢品粒線體ＤＮＡ（ＭｔＤＮＡ）式序列之ＨＶI、ＨＶII段
          與車子玻璃上之毛髮檢品相對應序列均相符，因此認為甲○之毛髮及車子
          玻璃上之毛髮有可能（機率96％以上）為同一人或同母系血緣關係之人所
          有等情，亦有該局九十一年五月三日調科肆字第○九一二三○一一七二○
          號鑑定通知書一份在卷足按，顯見被告所駕自小貨車係正面撞及被害人，
          足徵被告明知其駕車肇事使人受傷之事實。參諸當時追捕被告之證人楊建
          榮於偵訊時具結證稱：是聽到撞擊聲才跑出來，除了看到死者躺在住處右
          前方．．．看到葉某（指被告）之自小貨車正在駛離，就喊不要跑，葉某
          還是跑了，於是便騎機車追趕，追了相當遠的距離後，‧‧‧就上前阻止
          他（指被告）行駛，質問他‧‧‧只見葉某口中唸唸有詞，有聽到他講說
          「這是我跟他的事情，我會解決」之類的話．．．後來他一直想跑，被伊
          抓住等語，由是觀之，被告顯然明知其已駕車肇事撞及甲○，為圖卸責因
          而逃逸。況且，被告於案發前駕車行駛在前揭道路上時還因認告訴人行車
          速度太慢，而二度停下與被害人家屬丁○○所駕駛之車輛併排行駛，且對
          丁○○責罵，足見其意識清醒，此亦為被告自承：開車時還很清醒等語而
          堪認定，則謂其卻於數分鐘後即迅速陷於泥醉之情況，導致渾然不知已駕
          車撞及被害人之情；甚且，謂被告已泥醉以致完全未意識到撞及被害人之
          巨大撞擊力，然其卻能在如此泥醉狀態下猶仍駕駛上揭自小貨車自車禍發
          生地駛離，一路順遂行駛，迄至新竹市○○路○段三百巷二十六弄十五號
          處方為證人乙○○攔下，孰能令人置信？是其上開所辯，殊非可取。
    （三）按飲酒後吐氣所含酒精成份超過每公升０．二五毫克以上者，不得駕車，
          又汽車行駛時，駕駛人應注意車前狀況，並隨時採取必要之安全措施，道
          路交通安全規則第九十三條第一項第一款、第九十四條第三項、第一百零
          三條、第一百十四條第一款分別定有明文。被告為自用小客車駕駛人，領
          有駕駛執照，自當知之甚詳，並應遵守前開規定；然其於九十一年三月二
          十三日下午，酒後已達不能安全駕駛自用小客車之程度，猶駕駛上揭自小
          貨車，沿新竹市○○○街經由新竹市○○路○段一百五十六巷之道路行駛
          ，於同日十六時許，途經新竹市○○路○段一百五十六巷一百五十四號處
          ，本應注意酒後吐氣所含酒精濃度超過每公升０．二五毫克以上，不得駕
          車，汽車駕駛人應注意車前狀況，隨時採取必要之安全措施，依當時之路
          況，係晴天，為日間自然光線，且路面乾燥、無障礙物、無缺陷、視距良
          好，有道路交通事故調查報告表一份在卷可憑，並無不能注意之情事，竟
          疏未注意，於酒後未注意車前狀況，隨時採取必要之安全措施，以致撞擊
          橫越道路之被害人，致被害人傷重不治死亡，自有過失；且被害人死亡確
          係因被告之過失行為所致，是以被害人之死亡與被告之過失間，自具有相
          當因果關係無訛。
    （四）再按刑法上所謂業務，係指個人基於其社會地位繼續反覆所執行之事務，
          其主要部分之業務固不待論，即為完成主要業務所附隨之準備工作與輔助
          事務，亦應包括在內；上訴人雖以種植果樹，務農為業，但平日既備有自
          用小貨車一輛，反覆載運農具從事耕作或裝載收成之果實至市場販賣，即
          係以駕駛車輛為附隨業務之人。縱如上訴人所主張此次係幫友人搬家，於
          任務完成，返家途中，發生事故，但因與其駕車業務有直接關係，仍屬業
          務上之行為，難辭業務上過失致人於死刑責，此有最高法院七十一年度臺
          上字第一五五○號判例及八十一年臺上字第一二二四號判決足資參照。本
          件被告雖以鐵工為業，但平日既有以其所駕駛之自用小貨車，反覆幫他人
          載運物品以賺取工資，是其即係以駕駛車輛為附隨業務之人。而本件被告
          即係因剛幫人載運貨物結束，去朋友處問問有無工作可做，才在朋友處喝
          酒，後來亦是因要再前往另一位之前曾介紹工作讓其去作的朋友處找工作
          ，才會駕車行駛在案發現場之道路上等情，為被告自承甚詳，揆諸前開說
          明，被告既於執行該駕駛附隨業務之際因前開過失行為致撞擊被害人，導
          致被害人受傷後不治死亡，因認其所為與其駕車業務有直接關係，屬業務
          上之行為，自已成立業務上過失致人於死之犯行，是以被告空言辯稱：並
          非執行業務云云，自難憑採。綜合以上，本件事證明確，被告所為上揭犯
          行均洵堪認定，應依法予以論科。
三、按被告丙○○平日以鐵工為業，惟亦有以其所駕駛之自用小貨車，反覆幫他人載
    運物品以賺取工資，是其即係以駕駛車輛為其附隨業務之人，屬從事駕駛業務之
    人，其於執行該駕駛附隨業務之際因過失肇事致人死亡，核其此部分所為，係犯
    刑法第二百七十六條第二項之業務過失致人於死罪。又被告服用酒類，不能安全
    駕駛動力交通工具而駕駛，是其此部分所為，係犯刑法第一百八十五條之三之服
    用酒類，不能安全駕駛動力交通工具而駕駛罪。又駕駛動力交通工具肇事，致人
    死亡而逃逸，是其此部分所為，係犯刑法第一百八十五條之四之駕駛動力交通工
    具肇事致人死亡逃逸罪。又被告所犯上開三罪間，犯意各別，行為互殊，應分論
    併罰。又被告酒醉駕車，因而致被害人死亡，依道路交通管理處罰條例第八十六
    條第一項規定，就所犯業務過失致死罪部分遞加重其刑至二分之一。爰審酌被告
    前已有二次酒醉駕車觸犯刑法公共危險罪之犯行，有臺灣新竹地法院檢察署刑案
    資料查註記錄表及臺灣高等法院被告全國前案記錄表各一份在卷足憑，猶不知慎
    行，復犯本件酒後駕車之犯行，足認其不知悔悟，且其於酒後已達不能駕駛自小
    貨車之狀態，猶仍駕駛自小貨車，復未注意車前狀況，以致撞擊被害人致其受創
    ，過失情節嚴重，又於肇事後，非惟未下車對被害人為必要之救護，並報警處理
    ，更且駕車逃逸，致被害人死亡，輕忽人命，復未與被害人家屬成立民事上和解
    ，賠償其損害，且於本院審理時一再飾詞辯解，犯罪後態度不佳等一切情狀，就
    所犯三罪，分別量處如主文所示之刑，並定其應執行刑，以資懲儆。又公訴人雖
    認應量處有期徒刑八年等語，然被告前與被害人並不相識，是以應無必對之加害
    之心，本件應係其酒後注意力降低、反應遲緩，及未注意車前狀況因而肇事，雖
    其肇事逃逸且犯後飾詞狡辯，惟本院審酌上情，認應量處如主文所示之刑，附此
    敘明。
據上論斷，應依刑事訴訟法第二百九十九條第一項前段，刑法第一百八十五條之三、
第一百八十五條之四、第二百七十六條第二項、第五十一條第五款，道路交通管理處
罰條例第八十六條第一項，罰金罰鍰提高標準條例第一條前段，判決如主文。
本案經檢察官林佳穎到庭執行職務。
中      華      民      國    九十一    年      六      月    二十八    日
                                臺灣新竹地方法院交通法庭
                                        法  官  楊  惠  芬
右正本證明與原本無異。
如不服本判決，應於判決送達後十日內向本院提出上訴狀（應附繕本），上訴於臺灣
高等法院。
                                        書記官  鄭  敏  郎
中      華      民      國    九十一    年      六      月    二十八    日
附錄本案論罪科刑法條：
刑法第一百八十五條之三：
服用．．．酒類或．．．，不能安全駕駛動力交通工具而駕駛者，處一年以下有期徒
刑、拘役或三萬元以下罰金。
刑法第一百八十五條之四：
駕駛動力交通工具肇事，致人死傷而逃逸者，處六月以上五年以下有期徒刑。
刑法第二百七十六條第一項、第二項：
因過失致人於死者，處二年以下有期徒刑、拘役或二千元以下罰金。
從事業務之人，因業務上之過失犯前項之罪者，處五年以下有期徒刑或拘役，得併科
三千元以下罰金。
